【裁判字號】    97,交抗,511
【裁判日期】    970519
【裁判案由】    聲明異議
【裁判全文】
臺灣高等法院臺中分院刑事裁定         97年度交抗字第511號
  抗 告 人    臺北市交通事件裁決所
              號7樓
  代 表 人    甲○○
  受處分人    乙○○
上列抗告人因違反道路交通管理處罰條例案件，不服臺灣彰化地
方法院，中華民國97年4月16日所為裁定（96年度交聲字第1140
號），提起抗告，本院裁定如下：
      主  文
原裁定撤銷，發回臺灣彰化地方法院。
      理  由
一、抗告意旨略以：受處分人於上揭時地有為彰化縣警察局員警
    黃鴻源及莊勝雄親眼所見闖紅燈之行為，故依法攔停該員並
    依法舉發「闖紅燈 (中山路左轉中正路)」違規。本件既經
    舉發之警員黃鴻源、莊勝雄於執勤時依法舉發，雖無法及時
    拍攝違規採證照片，惟員警為執行交通勤務之公務員，其觀
    察程度自較一般人更為專注，自能憑感官及經驗判斷是否違
    規，再參以舉發員警與異議人並無嫌隙，並無甘冒觸犯偽證
    之罪責，故意構詞誣陷受處分人之必要，則其所證內容，當
    足供法院憑以判斷、認定事實之存在。況交通警察掣單舉發
    違反道路交通管理處罰條例所列之違規事實，本質上為行政
    處分，係公務員基於職務上權力，依法就特定具體事件所為
    具公法上效果之單方面行政行為，基於公務員為公法上行為
    具有公信力之原則，該行政行為當可被推定為真正，其據以
    依法處分之事實認定亦為正確無誤，法院若查無證據足資證
    明員警捏造事實違法取締之情事，則值勤警員本其維護交通
    秩序、安全職責所為之舉發事實，自應受到合法、正確之推
    定，本所之裁決並無違誤，應予維持，原裁定予以撤銷，自
    有未洽，爰依法提起抗告。
二、經查：按交通警察掣單舉發違反道路交通管理處罰條例所
    列之違規事實，本質上為行政處分，係公務員基於職務上之
    公權力，依法就特定之具體事件所為之具公法上效果之單方
    面行政行為，如無形式上顯然之瑕疵可指，基於公務員為公
    法上行為具有公信力之原則，該行政行為當可被推定為真正
    ，其據以依法處分之事實認定亦為正確無誤。因此公信原則
    ，乃賦予行政機關制定違反道路交通事件統一裁罰基準及處
    理細則，使執行勤務員警得當機處分，以達其維護交通秩序
    、安全之行政目的。若公務員一切行政行為均需預留證據以
    證其實，則國家行政勢必窒礙難行，準此，刑事訴訟法就犯
    罪證據所列有關之規定與屬於行政秩序罰之交通違規裁罰本
    質不合之部分，自不在準用之列。從而，交通違規行政爭訟
    之舉證責任原理，應非如刑事案件中，必須超越任何合理懷
    疑，始可為有罪判決之嚴格程度，應與民事訴訟之舉證責任
    原理相類似，亦即基本上應就行政機關與人民所各自主張有
    利於己之事實，分配其應盡之舉證責任，而非逕予準用刑事
    訴訟上之「無罪推定」原則，此觀諸行政訴訟法第136條規
    定行政訴訟程序準用民事訴訟法第277條舉證責任分配原則
    之立法意旨可徵。因交通違規事件之行為態樣甚多，復有
    瞬間即逝之特性，實無法於交通違規同時，即全部得利用科
    學儀器取得證據資料。於未設置錄影監視系統或裝設闖紅燈
    照相設備之路段，就闖紅燈等瞬間突發之交通違規行為，因
    無法期待執勤員警於發現後能及時攝影取證，事實上僅能仰
    賴舉發員警目視為之，而一般執行警員就交通違規取締受有
    專門訓練，對於用路權人之動態路線當能注意，誤判之可能
    性極低，如無其他證據顯示舉發員警有誤認或故意構陷之情
    事時，尚難以舉發員警無法提出其他證據佐證，即認其所為
    舉發不實，否則於未設置錄影監視系統、闖紅燈照相設備或
    裝設故障之路段，勢必無法達到維護交通安全秩序之目的。
    道路交通管理處罰條例第7條第1項規定道路交通管理之稽查
    ，違規紀錄由交通勤務警察或依法令執行交通稽查任務人員
    執行之，第7條之2規定闖紅燈或平交道等違規行為得逕行舉
    發。是以取締員警就交通違規事實之親身經歷見聞，當可恃
    為交通事件違規事實之證據。本件肇事路口未設置錄影監視
    系統及闖紅燈照相設備，然原審並未傳稽查警察訊明取締經
    過，舉發有無違誤，即以本件取締未以精確可信之器材取證
    ，認受處分人本件違規事證不足，撤銷原處分諭知受處分人
    不罰，尚有未洽，抗告人上開抗告有理由，應由本院將原裁
    定撤銷發回，由原審另為適法之裁定。
三、據上論結，應依道路交通案件處理辦法第26條、刑事訴訟法
    第413條前段，裁定如主文。
中    華     民    國    97    年    5     月    19    日
             交通法庭    審判長法  官  陳  筱  珮
                               法  官  許  旭  聖
                               法  官  康  應  龍
上列正本證明與原本無異。
不得再抗告。
                              書記官  姚  錫  鈞
中    華     民    國    97    年    5     月    19    日


司法院資訊處製作；財團法人民間司法改革基金會備份。
